臺灣臺北地方法院刑事判決　　　　　　　94年度易緝字第21號
公　訴　人　臺灣臺北地方法院檢察署檢察官
被　　　告　甲○○
上列被告因竊盜案件，經檢察官提起公訴（八十九年度偵字第七
三六號），本院判決如下：
    主  文
甲○○攜帶兇器竊盜未遂，處有期徒刑肆月，如易科罰金，以
佰元折算壹日。扣案之Ｔ字型螺絲起子壹支沒收。
    事  實
一、甲○○意圖為自己不法之所有，於民國八十八年十二月二十
    日下午一時五十分許，在臺北市○○區○○路四段七六○號
    前，乘停放在該處車牌號碼為ＤＮ—七九二○號自用小客車
    車主曹再興不在場之際，以其所有客觀上足以對人之生命、
    身體、安全構成威脅，且具有危險性而屬兇器之Ｔ型螺絲起
    子一支，著手撬開該車牌號碼ＤＮ—七九二○號自用小客車
    之右側前車門鑰匙孔（毀損部分未具告訴），欲開啟該車右
    側前車門後進入該車竊取車內物品，惟因甲○○所攜帶Ｔ型
    螺絲起子一時無法撬開該車車門，而於尚未得手之際，經警
    當場查獲，並扣得Ｔ字型螺絲起子一支。
二、案經臺北市政府警察局南港分局移送臺灣臺北地方法院檢察
    署檢察官偵查起訴。
    理  由
一、訊據被告甲○○固坦承有以Ｔ字型螺絲起子撬開車牌號碼Ｄ
    Ｎ—七九二○號自用小客車之右側前車門鑰匙孔之事實，惟
    矢口否認有上開加重竊盜未遂之犯行，辯稱：伊係認為車牌
    號碼ＤＮ—七九二○號自用小客車撞壞伊之計程車，才去撬
    開該車車門，但伊無法撬開云云。經查：被告於前開時間，
    以其所有Ｔ字型螺絲起子著手撬開上開自用小客車之右側前
    車門鑰匙孔，欲開啟該車車門後進入竊取車內物品，惟因其
    所攜帶Ｔ字型螺絲起子無法撬開車門，而未得手之事實，業
    據被告於本院九十四年七月二十二日準備程序中自白不諱，
    核與被害人曹再興於警詢中指證情節相符，並有Ｔ字型螺絲
    起子一支扣案可資佐證。被告雖於審判中否認上開加重竊盜
    未遂之犯行，然被告如無竊盜之犯意，何須耗費周章持Ｔ型
    螺絲起子撬開車牌號碼ＤＮ—七九二○號自用小客車之右側
    前車門鑰匙孔？據此足證被告持Ｔ字型螺絲起子撬開車牌號
    碼ＤＮ—七九二○號自用小客車之右側前車門鑰匙孔行為，
    應確係為著手竊盜之行為，被告事後翻異其詞，空言否認，
    顯為卸責之詞，不足採信。綜上所述，本案事證明確，被告
    犯行洵堪認定，應依法論科。
二、按刑法第三百二十一條第一項第三款所謂「兇器」，其種類
    並無限制，凡客觀上足對人之生命、身體、安全構成威脅，
    具有危險性之兇器均屬之，且祇須行竊時攜帶此種具有危險
    性之兇器為已足，並不以攜帶之初有行兇之意圖為必要，最
    高法院七十九年臺上字第五二五三號著有判例意旨可資參照
    。查本件被告持以行竊之Ｔ字型螺絲起子一支，其為金屬材
    質，前端尖銳，質地堅硬，具有相當重量，並經被告持之用
    以破壞汽車門鎖，在客觀上顯然足以對人之生命、身體、安
    全構成威脅而具有危險性，自屬兇器。核被告所為，係犯刑
    法第三百二十一條第二項、第一項第三款之攜帶兇器竊盜未
    遂罪。被告雖已著手於竊盜行為之實施，惟並未竊得任何財
    物置於其實力支配之下，其犯罪尚屬未遂，為未遂犯，應依
    刑法第二十六條前段之規定減輕其刑二分之一。爰審酌被告
    前科、品行、犯罪動機、目的、生活狀況、智識程度，攜帶
    客觀上為兇器之Ｔ字型螺絲起子為本件竊盜犯行，嚴重破壞
    社會秩序及他人財產安全，犯罪後猶狡飾其詞之態度，惟並
    未竊得財物等一切情狀，量處如主文所示之刑，公訴人雖於
    起訴書上具體求處被告有期徒刑六月，惟本院審酌上情，認
    如主文所示之刑，以足懲儆，附此敘明。末按被告犯罪後，
    刑法第四十一條業於九十年一月四日修正，同年月十日經總
    統公布施行，並自同年月十二日起生效，該條第一項規定：
    「犯最重本刑為五年以下有期徒刑以下之罪，而受六個月以
    下有期徒刑或拘役之宣告，因身體、教育、職業、家庭之關
    係或其他正當事由，執行顯有困難者，得以一元以上三元以
    下折算一日，易科罰金。但確因不執行所宣告之刑，難收矯
    正之效，或難以維持法秩序者，不在此限。」，是被告犯罪
    後法律已有變更，比較新舊法之結果，以新法有利於被告，
    依刑法第二條第一項前段之規定，應適用最有利於被告之新
    法，即裁判時之刑法第四十一條第一項前段處罰，爰併諭知
    易科罰金之折算標準。另扣案之Ｔ字型螺絲起子一支為被告
    所有，供本案犯罪所用之物，業據被告供明在卷，依刑法第
    三十八條第一項第二款宣告沒收。
三、公訴意旨另以：被告於八十八年十二月十四日下午二時許，
    在臺北市松山火車站前，承前意圖為自己不法之所有之概括
    犯意，以客觀上具有危險性之Ｔ字型螺絲起子，撬開停放在
    路邊不詳車牌號碼之自用小客車車門，進入車內竊取高速公
    路回數票證四張，得手後，又以相同之手法，撬開另一輛自
    小客車車門，入內竊取七十元（十元硬幣七枚），因認被告
    涉有刑法第三百二十一條第一項第三款之罪嫌，此部分犯行
    與本案具有連續犯關係云云。經查：
（一）公訴意旨認被告就上開行為另涉有刑法第三百二十一條第
      一項第三款之罪嫌，無非係以前揭事實，業據被告於警詢
      時之自白，並有Ｔ字型螺絲起子一支、行竊所得之硬幣七
      十元、高速公路回數票證四張在卷可按為其主要論據。訊
      之被告堅詞否認有此部分加重竊盜之犯行，辯稱：伊是計
      程車司機，硬幣七十元、回數票都是伊自己的等語。
（二）按犯罪事實應依證據認定之，無證據不得認定其犯罪事實
      ，刑事訴訟法第一百五十四條第二項定有明文。次按刑事
      訴訟法上所謂認定犯罪事實之證據，係指足以認定被告確
      有犯罪行為之積極證據而言，該項證據自須適合於被告犯
      罪事實之認定，始得採為斷罪資料。如未能發現相當證據
      ，或證據不足以證明，自不能以推測或擬制之方法，以為
      裁判之基礎。又刑事訴訟上證明之資料，無論其為直接或
      間接證據，均須達於通常一般人均不致有所懷疑，而得確
      信其為真實之程度，始得據為有罪之認定，若其關於被告
      是否犯罪之證明未能達此程度，而有合理性懷疑之存在，
      致使無法形成有罪之確信，根據「罪證有疑，利於被告」
      之證據法則，即不得遽為不利被告之認定，最高法院二十
      九年上第三一○五號、四十年臺上字第八六號、七十六年
      臺上字第四九八六號分別著有判例意旨可資參照。又按被
      告之自白，不得作為有罪判決之唯一證據，仍應調查其他
      必要之證據，以察其是否與事實相符，刑事訴訟法第一百
      五十六條第二項定有明文。立法目的，乃欲以補強證據擔
      保被告自白之真實性，亦即防止偏重自白，以避免錯誤之
      裁判，故以補強證據之存在，限制自白在證據上之價值。
（三）經查：被告於警詢時固坦承其於八十八年十二月十四日下
      午二時許，在臺北市松山火車站前，持客觀上具有危險性
      之Ｔ字型螺絲起子為二次加重竊盜之犯行，然其於偵查及
      本院準備程序、審理中均更易前詞，改稱並無此部分加重
      竊盜之犯行等語，而觀之被告於上開警詢時之自白，被告
      並未明確交待其究係分別於何部自用小客車內竊得何物。
      又扣案之Ｔ字型螺絲起子一支、硬幣七十元及高速公路回
      數票證四張固係於被告身上起獲，然硬幣七十元為多數人
      身上所常持有，高速公路面額四十元之回數票證或面額三
      十八元之優待票證亦為多數駕駛人車上或隨身皮包內所常
      備用，而Ｔ字型螺絲起子亦非少見，是被告持有Ｔ字型螺
      絲起子一支、硬幣七十元及高速公路回數票證四張等物品
      之原因，並不盡然僅有竊盜一途，因此自不得以被告身上
      經查獲Ｔ字型螺絲起子一支、硬幣七十元及高速公路回數
      票證四張，遂謂其有前開二次加重竊盜之犯行至明。何況
      前開Ｔ字型螺絲起子、硬幣七十元及高速公路回數票證四
      張等物均係被告於八十八年十二月二十日下午一時五十分
      許，在臺北市○○區○○路四段七六○號前著手行竊時，
      為警當場查獲之物，無法執為補強被告於警詢時自白其有
      於同年月十四日下午二時許，在臺北市松山火車站前，持
      客觀上具有危險性之Ｔ字型螺絲起子為二次加重竊盜犯行
      之證據。衡諸上開說明，本院自不能以被告如上簡略、粗
      糙之警詢時自白，作為認定被告有此部分犯罪事實之唯一
      證據。此外，復查無其他積極確切證據足證被告有此部分
      加重竊盜之犯行，本應就被告此部分犯行為無罪之諭知，
      惟公訴意旨認此部分犯行與前揭論罪科刑之部分有連續犯
      之裁判上一罪關係，爰不另為無罪之諭知，併此敘明。
據上論斷，應依刑事訴訟法第二百九十九條第一項前段，刑法第
二條第一項前段、第三百二十一條第二項、第一項第三款、第二
十六條前段、第四十一條第一項前段、第三十八條第一項第二款
，罰金罰鍰提高標準條例第二項，判決如主文。
本案經檢察官陳以敦到庭執行職務
中　　華　　民　　國　九十四　年　　九　　月　  三十  日
                臺灣臺北地方法院第二庭
                    審判長法　官　吳孟良
                    　　　法　官　沈君玲
                          法　官  雷淑雯
以上正本證明與原本無異。
如不服本判決，應於判決送達後十日內向本院提出上訴狀（應抄
附繕本）。告訴人或被害人如對於本判決不服者，應具備理由請
求檢察官上訴，其上訴期間之計算係以檢察官收受判決正本之日
期為準。
                          書記官  林碧華
中　　華　　民　　國　九十四　年　  九　　月    三十  日
附錄本案論罪科刑法條：
刑法第三百二十一條
犯竊盜罪而有左列情形之一者，處六月以上、五年以下有期徒刑：
一、於夜間侵入住宅或有人居住之建築物、船艦或隱匿其內而犯
    之者。
二、毀越門扇、牆垣或其他安全設備而犯之者。
三、攜帶兇器而犯之者。
四、結夥三人以上而犯之者。
五、乘火災、水災或其他災害之際而犯之者。
六、在車站或埠頭而犯之者。
前項之未遂犯罰之。
